【裁判字號】    98,上更(一),336
【裁判日期】    990204
【裁判案由】    強盜等
【裁判全文】
臺灣高等法院刑事判決             98年度上更(一)字第336號
上  訴  人  臺灣臺北地方法院檢察署檢察官
上  訴  人
即  被  告  丁○○
選任辯護人  郭學廉律師
            方伯勳律師
            謝思賢律師
被      告  庚○○
選任辯護人  楊久弘律師
上列上訴人因被告強盜、偽造文書案件，不服臺灣臺北地方法院
96年度訴字第1282號，中華民國96年12月26日、97年4月30日第
一審判決（起訴案號：臺灣臺北地方法院檢察署96年度偵字第12
864號、第13781號、第13903號、第13904號），提起上訴，經判
決後，由最高法院發回更審，本院判決如下：
    主  文
原判決關於丁○○部分撤銷。
丁○○教唆偽造私文書，足以生損害於公眾及他人，處有期徒刑
陸月，如易科罰金，以新臺幣壹仟元折算壹日。
其他上訴駁回。
    事  實
一、緣李宣穎因積欠鉅債，需錢孔急，聽聞臺北市中山區○○○
    路○段66號1樓之「建勝商行」經營菸酒買賣，獲利頗豐，竟
    向鄭經鉞、陳威志與真實姓名年籍不詳、綽號「古仔」之成
    年男子提議至「建勝商行」強盜財物，4人謀議既定，由李
    宣穎先於民國96年6月9日晚間聯繫不知情之高嘉民表示欲租
    車前往南部遊玩，經高嘉民透過不知情之丁○○租用汽車，
    丁○○與丙○○係多年好友，丙○○在臺北縣新店市○○路
    67之1號經營「大將中古汽車商行」（下稱大將汽車行），
    從事汽車租賃業務。丁○○乃通知亦不知情之丙○○，要求
    給予租車方便。李宣穎因另案遭通緝不便出面，遂請不知情
    之乙○○至大將汽車行租得車牌號碼6098-MS號自用小客車
    （下稱系爭汽車），因丁○○已向丙○○照會過，乙○○乃
    簽署汽車租賃契約書暨租用汽車切結書1份即取走系爭汽車
    ；乙○○再依李宣穎指示，於翌日即9 6年6月10日上午11
    時許，將該車駛至臺北市士林區○○○路與中正路口之「小
    辣椒檳榔攤」交予不知情之庚○○，庚○○先保管車子，並
    於同月11日上午某時許，駕駛系爭汽車至李宣穎位於臺北市
    大同區○○街26號住處，搭載李宣穎前往「小辣椒檳榔攤」
    ，不知情之庚○○並應李宣穎要求，以電話聯繫鄭經鉞至上
    址檳榔攤與李宣穎會合。李宣穎、鄭經鉞、陳威志及「古仔
    」陸續在「小辣椒檳榔攤」會合後，於同日下午2時許，由
    陳威志駕駛系爭汽車，搭載李宣穎坐在右前座、鄭經鉞坐在
    左後座、「古仔」坐在右後座，4人於同日下午2時30分許抵
    達「建勝商行」附近，伺機觀察地形並選擇人潮較少之際，
    4人基於共同意圖為自己不法所有之犯意聯絡，結夥3人以上
    攜帶兇器，以強暴、脅迫至使不能抗拒，而取他人之物之犯
    意，由陳威志即將該車駛至「建勝商行」前人行道上，李宣
    穎頭戴帽子及口罩、手持其所有、客觀上足對人之生命、身
    體、安全構成威脅、具有危險性、金屬製之鐵撬1支（未扣
    案），鄭經鉞、「古仔」各戴僅露出雙眼之毛線頭套，鄭經
    鉞手持不知何人所有、不具殺傷力、塑膠製之模型長槍1把
    （未扣案），「古仔」則持不知何人所有、客觀上足對人之
    生命、身體、安全構成威脅、具有危險性、金屬製之開山刀
    1把（未扣案），3人依序下車，鄭經鉞在「建勝商行」門口
    見商行負責人甲○○，即大聲呵叱「不要跑」，甲○○見狀
    往街道反方向逃離，鄭經鉞持模型長槍站在店門口把風，李
    宣穎、「古仔」則衝進店內，「古仔」持開山刀始終指著店
    員己○○迫令其至倉庫前蹲下，李宣穎手持鐵撬翻入櫃臺，
    坐在櫃臺旁矮凳上之店員戊○○見狀亦不敢妄動，至戊○○
    、己○○均達不能抗拒之程度，李宣穎即將鐵撬置於櫃臺桌
    面上、伸手可及之處，自櫃臺抽屜內強行取走甲○○所有、
    裝有現金新臺幣（下同）15萬元之小箱子及皮包各1個（內
    有甲○○汽、機車駕駛執照、荷蘭銀行信用卡1張等財物）
    後，與鄭經鉞、「古仔」搭上陳威志駕駛之自用小客車逃離
    現場。4人旋駛至臺北市內湖區某處，朋分贓款，再由陳威
    志將該自用小客車駛回大將汽車行交還丙○○，未付租金離
    去（李宣穎、鄭經鉞、陳威志3人涉犯加重強盜犯行，業經
    本院分別判處有期徒刑9年、8年8月及8年6月，3人不服提起
    上訴，均經最高法院駁回上訴確定）。
二、丙○○於96年6月11日下午5時45分許，取回系爭汽車後，清
    理車輛時，在車內發現黑色毛線頭套1個，且察覺該車之右
    前燈殼、右前保險桿、右前葉子板均有擦撞痕跡。嗣丁○○
    於同日下午6時2分5秒，以其所有行動電話門號0000000000
    號，撥打丙○○所有行動電話門號0000000000號，詢問車輛
    是否歸還、租金是否給付時，丙○○將上情告知丁○○，丁○○因恐乙○○等人駕車肇事，竟基於教唆丙○○起意偽造
    汽車租賃契約書之犯意，對丙○○稱：「小鬼開車出去出事
    了」，並要求丙○○掩護，而教唆丙○○偽造汽車租賃契約
    書。丙○○答稱：「既然這樣我來處理」。丙○○即基於偽
    造汽車租賃契約書之犯意，冒用其客戶陳俊宇之基本資料，
    填載「陳俊宇」於96年6月9日晚間7時40分向丙○○租用系
    爭汽車之汽車租賃契約書暨租用汽車切結書1份，並在其上
    偽造「陳俊宇」署名1枚，再以右腳中趾按捺指印1枚，而偽
    造汽車租賃契約書暨租用汽車切結書（下稱偽造「陳俊宇」
    汽車租賃契約書），置於抽屜內備用，足以生損害於陳俊宇
    及警方對於系爭汽車租用人之追查（丙○○涉犯偽造文書犯
    行，業經本院判處有期徒刑8月確定）。嗣甲○○報警，經
    警調閱建勝商行附近監視器錄影帶，循線查知系爭汽車為丙○○所有，乃於96年6月12日凌晨1時許，持搜索票至大將汽
    車行搜索時，要求丙○○出示汽車租賃契約書，丙○○打開
    抽屜，為警發覺有偽造「陳俊宇」汽車租賃契約書與真正之
    乙○○租賃契約書各1份，而詢問原因，丙○○唯恐偽造犯
    行敗露，乃當場將偽造「陳俊宇」汽車租賃契約書撕毀，經
    警阻止並將之扣案，及扣得乙○○簽署之汽車租賃契約書1
    份，丙○○始坦承上情，並將其在系爭汽車內清理出之頭套
    1個交予員警扣案。
三、案經臺北市政府警察局中山分局移請臺灣臺北地方法院檢察
    署檢察官偵查起訴。
    理  由
壹、被告丁○○部分：
一、有罪部分：
  (一)證據能力部分：
  (1)證人丙○○於警詢中所為陳述，雖據被告丁○○及其辯護人
    爭執其證據能力，惟按被告以外之人於檢察事務官、司法警
    察官或司法警察調查中所為之陳述，與審判中不符時，其先
    前之陳述具有較可信之特別情況，且為證明犯罪事實存否所
    必要者，得為證據，刑事訴訟法第159條之2定有明文。本件
    證人丙○○於司法警察面前所為陳述，係甫為警查獲之後，
    而依當時客觀情狀，距離案發時間較近，較無遺忘、失神、
    空白、錯認、偏頗等記憶缺失，面對犯罪真相呈現之自我壓
    抑與迴護利害關係人之心理防衛機制作用力亦較低，對於真
    實案情之陳述復較未受其他外力干擾，復未有何非出於自由
    意志所陳述之情形，故其先前於警詢之陳述與審判中有所不
    符部分，應以先前之警詢陳述具有較為可信之情況（詳如後
    述），為證明被告犯罪事實所必要，依刑事訴訟法第159條
    之2規定，證人丙○○於警詢之陳述，均得為證據。
  (2)被告以外之人於審判外之陳述，雖不符合刑事訴訟法第159
    條之1至第159條之4之規定，但經當事人於審判程序同意作
    為證據，法院審酌該言詞陳述或書面陳述作成時之情況，認
    為適當者，亦得為證據；當事人、代理人或辯護人於法院調
    查證據時，知有第159條第1項不得為證據之情形，而未於言
    詞辯論終結前聲明異議者，視為有前項之同意；刑事訴訟法
    第159條之5第1項、第2項分別定有明文。檢察官、被告丁○○及辯護人對於本判決下列所引用其他各項被告以外之人於
    審判外之陳述（含書面陳述），均表示無意見而不予爭執，
    且迄至言詞辯論終結前亦未再聲明異議，本院審酌上開證據
    資料製作時之情況，尚無違法不當及證明力明顯過低之瑕疵
    之情形，依前條規定，認例外均具有證據能力，且經本院於
    審判期日依法進行證據之調查、辯論，當事人於訴訟上程序
    權利，已受保障。
  (二)上揭被告丁○○教唆丙○○偽造「陳俊宇」汽車租賃契約書
    之事實，業據被告丁○○於本院更一審審理時坦承不諱（見
    本院更(一)審卷第126頁、第149頁反面），並經證人丙○○於
    警詢時證述明確（見第13904號偵查卷第123頁至第125頁、
    第130頁），復有偽造「陳俊宇」汽車租賃契約書、真正乙○○簽署之汽車租賃契約書、陳俊宇駕駛執照影本等附卷可
    稽（見第13904號偵查卷第160頁至第161頁、第163頁）。
    是被告丁○○自白核與事實相符，堪以採信。至證人丙○○
    嗣後於偵查及於原審時翻異前詞而改證稱：丁○○未教唆我
    製作假租約云云，顯係事後迴護、附和被告丁○○所為之詞
    ，不足採信。本件事證明確，被告丁○○前揭犯行洵堪認定
    ，應予依法論科。
  (三)核被告丁○○雖未實行偽造私文書之犯行，但其教唆丙○○
    起意為之，為教唆犯，依刑法第29條第2項規定，依其所教
    唆之罪處罰，是其所為，係教唆犯刑法第210條之偽造私文
    書罪。至被告丁○○教唆丙○○在租賃契約書上偽造「陳俊
    宇」署名、捺印各1枚，乃偽造該契約書私文書之部分行為
    ，不另論罪。
二、不另為諭知無罪部分：
  (一)公訴意旨另以：被告丁○○教唆丙○○偽造「陳俊宇」名義
    之汽車租賃契約書，妨害司法權追查李宣穎等人所犯強盜案
    件，尚犯刑法第165條之偽造關係他人刑事被告案件證據罪
    嫌等語。
  (二)按犯罪事實應依證據認定，無證據不得認定犯罪事實，刑事
    訴訟法第154條第2項定有明文。又按刑法第165條所謂「刑
    事被告案件」，指因告訴、告發、自首等情形開始偵查以後
    之案件，有最高法院24年度總會決議（36）可參。是刑法第
    165條既以偽造「關係他人刑事被告案件之證據」為其構成
    要件，則行為人對此刑事案件之存在，必須主觀上有所認知
    ，倘行為人於行為時，主觀上對此開始偵查之刑事案件尚無
    所悉，自難逕以該罪相繩。
  (三)檢察官認被告丁○○涉有偽造關係他人刑事證據罪嫌，係以
    證人李宣穎、庚○○、鄭經鉞、陳威志、丙○○、甲○○、
    戊○○、己○○之陳述、搜索扣押筆錄、扣押物品目錄表、
    扣案「陳俊宇」汽車租賃契約書等件，為其論據。惟訊據被
    告丁○○堅決否認有何偽造關係他人刑事被告案件證據之犯
    行，辯稱：其於96年6月12日與丙○○通話時，不知乙○○
    、高嘉民或他人有何駕駛該車作案之情事，亦不知李宣穎等
    人利用租車遂行犯罪之事，其與李宣穎等人既不相識，自無
    迴護李宣穎等人而教唆偽造證據之動機及必要等語。
  (四)本件李宣穎、鄭經鉞、陳威志所涉使用系爭汽車遂行強盜犯
    行一案，經被害人甲○○、戊○○、己○○於96年6月11 日
    下午3時30分許報案，經臺北市政府警察局中山分局偵查隊
    開始偵查等節，有證人甲○○、戊○○、己○○之警詢筆錄
    在卷可按（見第13904號偵查卷第144頁至第154頁），堪認
    司法警察於96年6月11日下午3時30分許已因告訴而開始偵查
    上開強盜刑事案件。嗣經警循線查獲鄭經鉞、李宣穎、陳威
    志後，鄭經鉞、李宣穎均坦承其等與陳威志、「古仔」共同
    於96年6月10日下午2時30分許，駕駛系爭汽車前往建勝商行
    ，強取現金15萬元及甲○○所有皮包1個等財物屬實（見第
    13904號偵查卷第21頁至第27頁、第30頁至第36頁、第37 頁
    至第43頁、第201頁至第203頁、第232頁至第234頁），核與
    證人甲○○、己○○、戊○○於警詢、偵查及原審證述情節
    相符（見第13904號偵查卷第144頁至第147頁、第148頁至第
    151頁、第152頁至第154頁、原審卷二第16頁至第24頁、第
    110頁至第114頁），嗣為警於96年7月2日搜索臺北市○○○
    路○段108號4樓之16鄭經鉞住處，扣得作案用之頭套、上衣
    、褲子各1件、鞋子、手套各1雙、行動電話2支可佐（見第
    13904號偵查卷第165頁至第172頁），應堪認定李宣穎、鄭
    經鉞、陳威志及「古仔」確有利用丙○○出租之系爭汽車遂
    行強盜犯行之事實。是本件此部分應審究者，應係被告丁○○於96年6月11日下午6時2分5秒，教唆丙○○偽造契約書之
    時，其是否知悉李宣穎等人駕駛系爭汽車涉有上開強盜罪嫌
    。經查：
  (1)觀諸乙○○所有行動電話門號0000000000號之通聯紀錄，於
    96年6月11日下午5時至6時之間，並無與被告丁○○或丙○○之通話紀錄（見第12864號偵查卷第33頁），而證人乙○○於本院審理時亦到庭證稱：其自受李宣穎委託出面租車至
    將車交給庚○○時之期間，均未與丁○○、高嘉民聯絡過租
    車事宜，交車後亦未再與李宣穎聯絡，不知該車何時歸還等
    語（見本院上訴卷第119頁反面），是於被告丁○○教唆丙○○偽造汽車租賃契約書之際，實無證據證明其2人曾向乙○○詢問系爭汽車究竟發生何事故。又參酌丙○○於警詢時
    陳稱：「（你從頭到尾是否知道乙○○承租該車後，該車有
    被用來作為強盜用途之交通工具？）他們都沒有告訴我，所
    以我不知道」、「（丁○○如未參與犯案，為何打電話向你
    騙稱小孩子開車外出有發生車禍肇事，並且要求你製作不實
    之汽車租賃契約書應付上門追查之警方？）我不知道他為何
    要這樣做」等語（見第13904號卷第125頁）及「我根本不知
    道他們租車之用途，所以就沒有期約酬勞之問題，我因為沒
    有參與犯案，所以也沒有朋分贓款之情事」等語（見第1390
    4號偵查卷第132頁），及居中介紹租車之高嘉民於偵查中亦
    結證稱：「（你有跟丁○○說車子有出什麼事嗎？）沒有」
    等語（見第13903號偵查卷第306頁）。綜上可知，被告丁○○於96年6月11日下午6時2分5秒，教唆丙○○偽造「陳俊宇
    」汽車租賃契約書之際，尚無證據足以證明其2人已得知系
    爭汽車供強盜犯罪所用，亦不知該車之租用人、租賃契約書
    均屬關係他人刑事被告案件之證據。
  (2)至丙○○於警詢時供稱：我有看到系爭汽車之右前燈殼及右
    前保險桿、右前葉子板均有擦撞之新痕跡，在車上清出黑色
    毛線頭套1頂、報紙1張、白色手機廣告紙1張等物等語（見
    第13904號偵查卷第123頁），丙○○並將車輛有擦撞痕跡乙
    事告知被告丁○○，被告丁○○為圖卸責，乃教唆丙○○偽
    造汽車租賃契約書，已如上述。然而，被告丁○○、丙○○
    雖可預見該車「出事」，充其量被告丁○○僅能猜測是否發
    生交通事故，實難僅憑上開情狀即推認被告丁○○已得知究
    係何人遂行何犯罪，自無法遽認其已明知李宣穎等人駕駛系
    爭汽車犯下強盜案件，而仍偽造關係李宣穎等人刑事被告案
    件之證據。
  (五)綜上所述，被告丁○○教唆丙○○偽造「陳俊宇」汽車租賃
    契約書，固堪認定。惟既無積極證據足以證明被告丁○○明
    知李宣穎等人涉有強盜犯嫌，而欠缺主觀構成要件，自與刑
    法第165條偽造「關係他人刑事被告案件證據」罪之構成要
    件不符，尚難以該罪相繩。此外，復查無其他積極證據足以
    認定被告丁○○有何偽造關係他人刑事被告案件證據之犯行
    ，自不能證明其犯罪。惟起訴意旨認此部分與前開經起訴之
    被告丁○○論罪科刑部分，屬刑法第55條規定之想像競合犯
    ，有裁判上一罪關係，爰就此部分不另為無罪之諭知。
三、原審對被告丁○○論罪科刑，固非無見。惟被告丁○○係因
    受他人之託而代向友人丙○○租車，事後得知車輛有擦撞痕
    跡，以為發生事故，為圖卸責，始教唆丙○○犯下本案，衡
    及其並非系爭汽車所有人或出租人，僅打電話以口頭教唆丙○○，並未下手實施偽造「陳俊宇」汽車租賃契約書，其參
    與程度、情節及惡性，均較丙○○為輕，原審卻對被告丁○○量處與丙○○相同之刑度即有期徒刑8月，實嫌過重。是
    檢察官上訴以原判決認定被告丁○○所為與刑法第165條偽
    造關係他人刑事被告案件證據罪之構成要件不符，顯有違誤
    ，而請求撤銷改判云云，為無理由，而被告丁○○上訴請求
    就教唆偽造文書罪部分從輕量刑，為有理由，自應予以撤銷
    改判。
四、爰審酌被告丁○○由系爭汽車受損情狀判斷，顯可預見該車
    有肇事之虞，竟教唆丙○○隱瞞真正租用人，而偽造「陳俊
    宇」租賃契約書，足生損害於陳俊宇，亦足生損害於警方對
    於真正租車人之追查，兼衡其犯罪之動機、目的、手段，及
    於本院更一審審理時業已坦承犯行、知所悔悟等一切情狀，
    量處有期徒刑6月，並諭知易科罰金之折算標準，以示懲儆
    。
貳、被告庚○○部分：
一、公訴意旨略以：被告庚○○與第一審共同被告李宣穎、鄭經
    鉞、陳威志、「古仔」共同基於意圖為自己不法所有之犯意
    聯絡，由被告庚○○自乙○○取得系爭汽車後，於96年6月1
    1日上午某時許，駕駛該車至李宣穎住處搭載李宣穎前往「
    小辣椒檳榔攤」，被告庚○○並以電話聯繫鄭經鉞至檳榔攤
    ，與李宣穎會合，李宣穎、鄭經鉞、陳威志與「古仔」遂於
    同日下午2時許，一同搭系爭汽車出發前往「建勝商行」遂
    行前揭強盜犯行，因認被告庚○○涉有刑法第330條、第321
    條第1項第3款、第4款之結夥3人以上攜帶兇器強盜罪嫌等語
    。
二、按不能證明被告犯罪者，應諭知無罪之判決，刑事訴訟法第
    301條第1項前段定有明文。是認定不利於被告之事實，需依
    積極證據，苟積極證據不足為不利於被告事實之認定時，即
    應為有利於被告之認定，更不必有何有利之證據；如未能發
    現相當證據，或證據不足以證明，自不能以推測或擬制之方
    法，以為裁判基礎；此所謂認定犯罪事實之積極證據，係指
    適合於被告犯罪事實之認定之積極證據而言，雖不以直接證
    據為限，間接證據亦包括在內；然而無論直接或間接證據，
    其為訴訟上之證明，須於通常一般之人均不致有所懷疑，而
    得確信其為真實之程度者，始得據為有罪之認定，倘其證明
    尚未達到此一程度，而有合理之懷疑存在時，致使無從形成
    有罪之確信，根據「罪證有疑、利於被告」之證據法則，即
    不得遽為不利被告之認定（最高法院30年上字第816號、29
    年上字第3105號、40年臺上字第86號及76年臺上字第4986號
    判例意旨參照）。
三、檢察官認為被告庚○○有共同參與前揭加重強盜犯行，係以
    被告庚○○之供述，及證人即第一審共同被告鄭經鉞於警詢
    、李宣穎於偵查中之部分陳述，為其論據。惟訊據被告庚○○堅決否認有何參與加重強盜之犯行，辯稱：其雖有將系爭
    汽車轉交李宣穎，但事先並不知悉李宣穎等欲用該汽車去犯
    罪，而其雖有打電話給鄭經鉞，但亦不知道李宣穎找鄭經鉞
    之目的等語。
四、經查：
  (一)系爭汽車係李宣穎委由乙○○於96年6月9日晚間向丙○○租
    得後，乙○○依李宣穎指示，於翌日即96年6月10日上午11
    時許，將車交予被告庚○○，被告庚○○則於96年6月11日
    上午駕車搭載李宣穎前往「小辣椒檳榔攤」與鄭經鉞、陳威
    志、「古仔」會合等事實，為被告庚○○所不爭執，並據證
    人丙○○於原審及證人乙○○於本院審理時證述屬實（分見
    原審卷二第5頁、本院上訴卷第119頁正反面），應堪認定。
    又被告庚○○於96年6月11日上午搭載李宣穎前往「小辣椒
    檳榔攤」途中，曾於同日上午11時16分26秒，以其持用之00
    00000000號行動電話撥打鄭經鉞持用之0000000000號行動電
    話乙節，亦為被告庚○○所是認，並經證人鄭經鉞於原審證
    述屬實（見原審卷三第30頁），復有鄭經鉞所使用以李彥慶
    名義申辦之行動電話門號0000000000號之雙向通聯紀錄在卷
    足憑（見第13781號偵查卷第24頁至第25頁），亦堪認定。
  (二)鄭經鉞於為警查獲翌日即96年7月3日警詢時供稱：案發當天
    上午我在庚○○住處睡覺，當日上午11時16分26秒，接到庚○○電話，告訴我與李宣穎約好要見面，要我過去小辣椒檳
    榔攤門口與李宣穎碰面，後來庚○○有打電話聯絡我是否出
    門及已到何處，我到檳榔攤門口時，李宣穎就走出來講電話
    ，並告訴我要出門了，我們就一起上車去作案，行搶後，我
    們到內湖分錢，後來我於18時43分50秒一開手機，就接獲庚○○電話，問我怎麼了，我說沒事，當時確實是庚○○打電
    話給我，告訴我李宣穎要找我一起去辦事，而李宣穎之前也
    有告訴我要一起去辦事，一定有錢可以賺，我才會去檳榔攤
    跟他會合等語（見第13781號偵查卷第31頁至第32頁）；於
    同日偵查中以被告身分供稱：庚○○打電話給我，說李宣穎
    之前邀你做什麼，你要過來了嗎，人家在檳榔攤等你，李宣
    穎之前是說一定有錢可以賺，叫我跟他去辦事等語（見同上
    偵查卷第127頁）；於96年8月3日偵查中以被告身分供稱：
    我在庚○○石牌住處時，庚○○打電話問我，你是不是跟李
    宣穎有約事情，後來我在穿衣服準備出發，他又打電話給我
    ，問我是否出發了，我到檳榔攤時，沒有看到庚○○，庚○○沒有跟我說去檳榔攤做什麼，他應該不知道我們要去作案
    等語（見同上偵查卷第133頁、第134頁）；於原審時以證人
    身分結證稱：案發當日上午我在石牌，庚○○打電話給我，
    問我李宣穎找我什麼事，我說沒有，要跟李宣穎出去一下而
    已，庚○○後來就掛掉，那天他打了2、3通給我，我跟他說
    我快到了，李宣穎之前沒有跟我約定要做什麼，只是說要出
    去而已，庚○○幫李宣穎打電話給我，因為李宣穎不知道我
    電話，我到檳榔攤時，沒看到庚○○，我剛到門口時，李宣
    穎就走出來說我們走了，庚○○後來於當天晚上有打電話問
    我那天去哪裡，為什麼事情會變成這樣，我就跟他說李宣穎
    的事，李宣穎之前只有說有錢可以賺，會帶我去賺錢，沒有
    跟我說做什麼，當時庚○○不在場，我也沒有跟他說李宣穎
    要帶我賺錢之事等語（見原審卷三第30頁至第31頁至第32頁
    反面）。由上開鄭經鉞歷次陳述觀之，鄭經鉞對於案發當天
    上午係由庚○○打電話告知李宣穎約其至檳榔攤會合，然庚○○對其等究係為何事要會合即會合之原因，並不知情乙節
    ，其前後陳述均相一致、並無出入。
  (三)李宣穎於96年7月7日偵查中以被告身分原係供稱：案發前1
    天，本來要開系爭汽車出去玩，因下大雨沒去成，乙○○要
    將車開給我，但我有朋友邀約喝酒，我就叫庚○○幫我收車
    ，案發當日上午，我叫庚○○將車開給我，之後我們一起去
    吃火鍋，下午去檳榔攤聊天，之後就將車借給陳威志，對強
    盜案件並不知情等語（見第13904號偵查卷第198頁）；於96
    年7月24日偵查中以被告身分則改稱：案發當天，鄭經鉞、
    陳威志、小可跟我在檳榔攤聊天，就說最近沒錢，是我提議
    要去那家商行，原本只是要去恐嚇，要去之前，我叫陳威志
    去買帽子及口罩，當天上午我打電話給庚○○說要還車，我
    就跟他吃完午餐後，下午我才去犯案，我之前沒有跟庚○○
    說過要動手行搶某店，我們4人聊天聊一聊才決定要去的，
    因為他們之後將事情都推給我，我根本無法承擔，今天我來
    是要認罪的，將我知道的都說出來等語（見同上偵查卷第23
    4頁）；於原審以證人身分結證稱：96年6月9日晚上因我要
    去喝酒，請乙○○將車交給庚○○，案發當日（11日）上午
    本來我要去還車，就叫庚○○開車還我，他到後我們先去吃
    東西，然後再到檳榔攤，在檳榔攤遇到陳威志及鄭經鉞，大
    家聊天說沒錢，我提議去恐嚇那家商行，陳威志、鄭經鉞及
    「古仔」說好，我就請陳威志去買帽子及口罩，聊天當時庚○○在樓上找傅哲彥聊天，事前並未跟庚○○講過這件事，
    是臨時在那邊聊的，之前也未跟鄭經鉞說過這件事，是在檳
    榔攤遇到，臨時講的，庚○○並未參與這件事，我去檳榔攤
    時，鄭經鉞他們已經在那邊，之前並無約鄭經鉞，也沒透過
    別人約他等語（見原審卷二第139頁反面至第142頁反面）。
    觀諸李宣穎前揭之陳述，可知其亦供稱庚○○並不知情，亦
    未參與。
  (四)經互核鄭經鉞及李宣穎2人前揭供述，雖其等就案發當日李
    宣穎是否有託庚○○打電話通知鄭經鉞至檳榔攤會合乙節，
    說法並不相同。惟衡之鄭經鉞係於96年7月2日即為警查獲，
    其於查獲翌日就已供出李宣穎，反觀李宣穎係於96年7月7日
    始到案說明，迄96年7月24日始承認犯案等情狀，而李宣穎
    於96年7月24日偵查亦供稱：他們之後將事情都推給我，我
    根本無法承擔等語，是以，李宣穎會否認之前其曾告知鄭經
    鉞會帶其賺錢，案發當天是他請庚○○約鄭經鉞至檳榔攤會
    合等情，而辯稱係案發當日聊天時才決定犯案云云，係恐遭
    檢警鎖定成為本案之主謀，始未承認此部分事實之可能性甚
    大。況且，李宣穎縱否認曾經託被告庚○○打電話告知鄭經
    鉞至檳榔攤會合，然依其陳稱：其等臨時在檳榔攤聊天決定
    犯案之事，當時庚○○不在場，亦不知情等供述，亦難據此
    即認定被告庚○○與李宣穎、鄭經鉞等人於事前已就本件強
    盜犯行有所謀議。至檢察官雖謂：倘被告庚○○未參與強盜
    案，豈會於案後4小時內電詢鄭經鉞，並聽從李宣穎之勸，
    逃避警察之追捕云云。惟鄭經鉞於警詢時係供稱：作案後，
    我一開手機，就接獲庚○○電話，問我怎麼了，我說沒事等
    情至明，復又無其他事證足認被告庚○○與鄭經鉞之通話內
    容，確實有提及本件強盜案件，而李宣穎及鄭經鉞亦均否認
    被告庚○○有參與本件強盜犯行，均已如上述，自無法率予
    臆測、推認被告庚○○與李宣穎、鄭經鉞等人有何強盜之犯
    意聯絡。
五、綜上所述，檢察官所舉之證據與所指出之證明方法，均無法
    確認被告庚○○確實於事前已就本件強盜犯行與李宣穎、鄭
    經鉞等人有所謀議或有何共同強盜之犯意聯絡，自未足使本
    院形成被告庚○○確實有參與本件強盜犯行之確信。此外，
    復查無其他積極確切證據足證被告庚○○有何有公訴意旨所
    指前揭犯行，依照前開之說明，不能證明被告庚○○犯罪，
    自應為其無罪之諭知。
六、原審諭知被告庚○○無罪之判決，經核尚無違誤。檢察官以
    「(一)鄭經鉞於警詢供述：庚○○打電話給我，說李宣穎要找
    我一起去辦事，李宣穎之前有告訴我要一起去辦事，一定有
    錢可賺，我至小辣椒檳榔攤門口時，李宣穎就出來講電話，
    並告訴我要出門了，他朋友『古仔』及另1名不詳男子開車
    到場，我們就一起上車去作案等語；李宣穎於偵查中供述：
    庚○○去住處載我去檳榔攤等語；且被告庚○○亦自承系爭
    汽車在其手上大概1、2天等語。倘被告庚○○無事先與李宣
    穎、鄭經鉞等人同謀，何以被告庚○○會駕駛作案之汽車搭
    載李宣穎至小辣椒檳榔攤？又何以會通知鄭經鉞，告知李宣
    穎要找其一起去辦事？而待鄭經鉞到達小辣椒檳榔攤時，李
    宣穎等人即已準備強盜之工具毛線頭套、口罩、塑膠製之模
    型長槍、開山刀等作案工具，該作案工具係於市面上較為不
    易取得之物，如無事前準備妥適，實非短時間可購得之物，
    足見被告庚○○應有參與李宣穎等人所涉之強盜案，因而李
    宣穎供稱：當日在小辣椒檳榔攤聊天，我始提議找陳威志等
    人去建勝商行，庚○○不知情云云；及鄭經鉞供稱：庚○○
    沒有跟我說去檳榔攤做何事云云，均顯係事後迴護被告庚○○之詞，不足採信。是被告庚○○與李宣穎、鄭經鉞事先就
    本件強盜有所謀議之事實，應堪認定，原審判決以無法推認
    被告庚○○在電話中，已知共同被告鄭經鉞、李宣穎有何犯
    罪之謀議云云，顯有違經驗法則。(二)鄭經鉞於警詢時供稱：
    我於18時43分50秒接獲庚○○之電話，問我怎麼了，我說沒
    事等語，而被告庚○○於偵查供稱：李宣穎於案發後有與我
    聯絡，他說出事情了，叫我躲一陣子，不要被警察抓到等語
    ，倘被告未參與李宣穎、鄭經鉞等人之強盜案，豈會於案發
    後，聽從李宣穎之勸，逃避警察之追捕？又豈會於案後4小
    時內電詢鄭經鉞？足徵被告庚○○有參與本件李宣穎、鄭經
    鉞等人之強盜案，尚非無據。原審採信李宣穎、鄭經鉞之事
    後迴護被告庚○○之供述，顯有未依卷內證據認定事實之違
    法。綜上，原審判決既有上述之違法，自難認原判決妥適，
    請撤銷原判決，另為適當之判決。」等語，指摘原判決為不
    當，提起上訴。惟本件檢察官起訴書所列證據及卷內訴訟資
    料，經本院逐一剖析，參互審酌，無從獲得有罪之心證，均
    如前述。檢察官上訴意旨，並未提出新事證，僅就原審採證
    認事再為爭執，核無理由，上訴應予駁回。
據上論斷，應依刑事訴訟法第369條第1項前段、第368條、第364
條、第299條第1項前段，刑法第29條第1項、第2項、第210條、
第41條第1項前段，刑法施行法第1條之1第1項、第2項前段，判
決如主文。
本案經檢察官楊秀琴到庭執行職務。
中    華    民    國    99    年    2     月    4     日
            刑事第十三庭  審判長法  官   曾德水
                                法  官   陳恆寬
                                法  官   崔玲琦
以上正本證明與原本無異。
被告庚○○不得上訴。
檢察官及被告丁○○，如不服本判決，應於收受送達後10日內向
本院提出上訴書狀，其未敘述上訴之理由者並得於提起上訴後10
日內向本院補提理由書（均須按他造當事人之人數附繕本）「切
勿逕送上級法院」。
                                書記官   馬佳瑩
中    華    民    國    99    年    2     月    10    日
附錄：本案論罪科刑法條全文
中華民國刑法第210條
偽造、變造私文書，足以生損害於公眾或他人者，處5年以下有
期徒刑。


司法院資訊處製作；財團法人民間司法改革基金會備份。
